【裁判字號】    99,交抗,1361
【裁判日期】    990629
【裁判案由】    違反道路交通管理處罰條例
【裁判全文】
臺灣高等法院交通事件裁定            99年度交抗字第1361號
抗  告  人  臺北市交通事件裁決所
代  表  人  甲○○
受處分  人  乙○○
                      樓
上列抗告人因受處分人違反道路交通管理處罰條例案件，不服臺
灣臺北地方法院，中華民國99年4 月30日所為裁定（98年度交聲
字第4278、4279號），提起抗告，本院裁定如下：
    主  文
原裁定撤銷。
乙○○汽車行駛於高速公路，行車速度超過規定之最高速度四十
公里以上未滿六十公里，處罰鍰新臺幣伍仟元，並記違規點數壹
點。
    理  由
一、本件原裁定意旨略以：聲明異議人即受處分人乙○○於民國
    98 年9月24日上午10時24分許，駕駛車牌號碼為9811-QY 號
    自用小客車行經國道一號公路南下152.1 公里處，經警以雷
    達測速儀測得其行車速度為160km/h （該路段最高速度100k
    m/h ），超速60km/h，經舉發機關內政部警政署國道公路警
    察局員警以公警局交字第Z00000000 號、Z00000000 號違反
    道路交通管理事件通知單（下稱系爭通知單）逕行舉發。嗣
    原處分機關臺北市交通事件裁決所以異議人違反道路交通管
    理處罰條例第43條第1 項第2 款、第4 項、第24條、第63條
    第1 項第3 款規定及道路交通管理事件統一裁罰基準及處理
    細則第43、44、67條規定，於98年11月5 日以北市裁罰字第
    裁22-Z00000000號、22-Z00000000號裁決書（下稱系爭裁決
    書）裁處異議人罰鍰新臺幣（下同）8,000 元，記違規點數
    3 點，並應參加道路交通安全講習及吊扣汽車牌照3 個月處
    分。異議人不服於法定期間聲明異議。查依雷達測速儀檢定
    檢查技術規範，雷達測速儀之各項檢定公差，速率偵測之準
    確度：不大於1km/h ；或不大於2km/h （當速率在150km/h
    以上時），雷達測速儀之各項檢查公差為檢定公差之1.5 倍
    。本件舉發機關所使用之雷達測速儀（廠牌：GATSOMETER，
    規格：24.125GH z《K-Band》照相式）雖經經濟部標準檢驗
    局檢定合格，其檢定日期為98年8 月17日，有效日期為99年
    8 月31日，有雷達測速儀檢定合格證書一紙在卷可考。惟依
    上開雷達測速儀檢定檢查技術規範，其檢定公差當速度在15
    0 公里以上時，不大於2 公里，又檢查公差為檢定公差之1.
    5 倍，也就是當速度在150 公里以上時，不大於3 公里。異
    議人為警舉發時，經上開雷達測速儀測得異議人時速160 公
    里，有測速照片一張在卷可稽，復經異議人自承有超速駕駛
    等語，固足認定，惟本件雷達測速儀於所測對象時速在150
    公里以上時，其檢查公差上下不大於3 公里，也就是本件測
    得時速160 公里時，異議人之實際行車時速約落在157 公里
    至163 公里間。異議人固有超速行駛無訛，惟其是否確已「
    超過」規定之最高時速60公里以上，則屬不能確定。內政部
    警政署國道公路警察局第三警察隊98年12月11日公警三交字
    第0980372693號書函固然指出該測速儀器若以零度之角度發
    射，其誤差值為正負2 ，若偵測方向與目標車輛行進方向有
    角度時，則會產生餘弦效應。餘弦效應導致雷達（靜止型）
    與雷達測速儀器偵測到之速度低於目標車輛之實際速度，是
    一個有利於駕駛人的效應。當角度越大時，餘弦效應影響越
    大，故當目標車輛逐漸接近儀器（角度變大）時，儀器顯示
    的速度會降低，致所測得之速度低於實際速度等語。惟當測
    速儀器以零度角度發射時，誤差值為正負2 ，則當角度有所
    變化時，其誤差值為如何變化？是否當角度並非零度時所測
    得速度均必然低於實際速度，似非可一概而論，而難逕予採
    信。異議人雖有超速行使之違規行為，惟並不能證明其有逾
    最高時速60公里以上，原處分容有不當，應予撤銷。異議人
    駕駛汽車行駛於高速公路，行車速度超過規定之最高速限之
    違規行為，應依道路交通管理處罰條例第33條第1 項第1 款
    、第65條第1 項第1 款，裁罰異議人罰鍰3,000 元，並記違
    規點數1 點。
二、抗告意旨略以：汽車行駛高速公路及快速公路，應依速限標
    誌指示；又汽車行駛於高速公路、快速公路或設站管制之道
    路，行車速度超過規定之最高速限或低於規定之最低速限，
    處汽車駕駛人新臺幣3,000 元以上6,000 元以下罰鍰。高速
    公路及快速公路交通管制規則第5 條、道路交通管理處罰條
    例第33條第1 項第1 款分別定有明文。本案原裁定撤銷原處
    分，改依道路交通管理處罰條例第33條第1 項第1 款及違反
    道路交通管理事件統一裁罰基準表之規定處罰，裁處異議人
    罰鍰3,000 元，惟按違反道路交通管理事件統一裁罰基準表
    第33條第1 項第1 款規定，小型車行駛高、快速公路，行車
    速度超過規定之最高速限未滿20公里，期限內繳納或到案聽
    候裁決者，處新臺幣3,000 元；超過規定之最高速限20公里
    以上未滿40公里，處新臺幣3,500 元；超過規定之最高速限
    40公里以上未滿60公里，處新臺幣5,000 元，原裁定僅裁處
    受處分人3,000 元，容有違誤，請撤銷原裁定，另為適當裁
    定。
三、經查：
  (一)按汽車行駛於高速公路，不遵使用限制、禁止、行車管制及
    管理事項之管制規則而有行車速度超過規定之最高速限之行
    為者，處汽車駕駛人新臺幣3,000 元以上6,000 元以下罰鍰
    ；汽車駕駛人違反本條例第33條第1 項者，除依原條款處罰
    鍰外，並予記違規點數1 點，道路交通管理處罰條例第33條
    第1 項第1 款及第63條第1 項第1 款、道路交通管理事件統
    一裁罰基準表分別定有明文。又違反道路交通管理事件統一
    裁罰基準表第33條第1 項第1 款規定，小型車行駛高、快速
    公路行車速度超過規定之最高速限未滿20公里，期限內繳納
    或到案聽候裁決者，處新臺幣3,000 元；超過規定之最高速
    限20公里以上未滿40公里，處新臺幣3,500 元；超過規定之
    最高速限40公里以上未滿60公里，處新臺幣5,000 元。
  (二)受處分人乙○○於前揭時地駕駛自用小客車行經國道一號公
    路南下152.1 公里處有違規超速行駛之事實，為受處分人所
    坦承，並有測速照片一張在卷可稽，堪認屬實。
  (三)原舉發機關以異議人於前揭時地行車速度高達160km/h ，已
    超過規定之最高速度100km/h 達60公里，固據提出採證照片
    一張在卷可稽（見原審卷第30頁）。惟查，本案原舉發機關
    所使用之雷達測速儀固經檢驗合格，並尚在有效期限內，有
    雷達測速儀檢定合格證書一份存卷可佐（見原審卷5 頁），
    固屬無訛，惟依雷達測速儀檢定檢查技術規範，雷達測速儀
    其精確度並無法達到百分之百，容有誤差存在，其檢定公差
    當速度在150 公里以上時，不大於2 公里，又檢查公差為檢
    定公差之1.5 倍，也就是當速度在150 公里以上時，不大於
    3 公里。受處分人經原舉發機關以雷達測速儀測得其行車速
    度為160km/h ，依前述檢查公差之誤查值不大於3 公里，其
    實際行車時速可能範圍約在157km/h 至163km/h 間。異議人
    超速行駛固屬無訛，惟並不能據此雷達測速儀之測速結果，
    即認其當時之行車速度為160km/h 。內政部警政署國道公路
    警察局第三警察隊98年12月11日公警三交字第0980372693號
    書函固指出該測速儀器若以零度之角度發射，其誤差值為正
    負2 ，若偵測方向與目標車輛行進方向有角度時，則會產生
    餘弦效應。餘弦效應導致雷達（靜止型）與雷達測速儀器偵
    測到之速度低於目標車輛之實際速度，是一個有利於駕駛人
    的效應。當角度越大時，餘弦效應影響越大，故當目標車輛
    逐漸接近儀器（角度變大）時，儀器顯示的速度會降低，致
    所測得之速度低於實際速度等語。惟當測速儀器以零度角度
    發射時，誤差值為正負2 ，則當角度有所變化時，其誤差值
    為如何變化？是否當角度並非零度時所測得速度均必然低於
    實際速度，似非可一概而論，而難逕予採信。受處分人雖有
    超過規定最高速度行駛之違規行為，惟並不能證明其有逾最
    高時速60公里以上，原裁定據此認原處分不當，予以撤銷，
    固屬有據。惟如前述，受處分人駕駛自小客車行駛高速公路
    而有違規超速行為，其處罰應依道路交通管理處罰條例第33
    條第1 項、第63條第1 項第1 款、道路交通管理事件統一裁
    罰基準表為之，即小型車行駛高、快速公路行車速度超過規
    定之最高速限未滿20公里，期限內繳納或到案聽候裁決者，
    處新臺幣3,000 元；超過規定之最高速限20公里以上未滿40
    公里，處新臺幣3,500 元；超過規定之最高速限40公里以上
    未滿60公里，處新臺幣5,000 元。本案受處分人既有超過規
    定最高速度40公里以上而未滿60公里，原裁定於撤銷原處分
    後，僅裁處受處分人罰鍰3,000 元並記違規點數1 點，顯與
    法令規定不符，抗告意旨指摘原裁定不當，為有理由，應由
    本院撤銷原裁定，另裁定如主文第2 項所示。
據上論斷，應依道路交通管理處罰條例第89條，刑事訴訟法第41
3 條，裁定如主文。
中    華    民    國    99    年    6     月    29    日
                  刑事第十庭審判長法  官  李春地
                                  法  官  彭政章
                                  法  官  黃斯偉
以上正本證明與原本無異。
不得再抗告。
                                  書記官  王宜玲
中    華    民    國    99    年    7     月    1     日

司法院資訊處製作；財團法人民間司法改革基金會備份。
